臺灣臺南地方法院民事裁定　　　 　　　95年度財管字第132號
聲　請　人　美商花旗銀行股份有限公司
法定代理人　乙○○
代　理　人　丁○○
上列聲請人聲請為被繼承人甲○○指定遺產管理人事件，本院裁
定如下：
    主      文
選任丙○○（女，民國○○年○月○○日生，身分證統一編號：Ｚ0000
00000號，住臺南縣仁德鄉○○村○鄰○○○街43號）為被繼承人
甲○○（男，民國○○年○月○日出生，民國95年5月16日死亡，身
分證統一編號：Ｚ000000000號，生前最後住所：臺南縣仁德鄉○
○村○鄰○○○街43號）之遺產管理人。
聲請程序費用由被繼承人甲○○之遺產負擔。
    理      由
一、按繼承人均拋棄其繼承權者，準用關於無人承認繼承之規定
    ，民法第1176條第6項定有明文。又繼承開始時，繼承人之
    有無不明，而不能依民法第1177條選定遺產管理人時，得由
    利害關係人聲請法院選任之；再按繼承人因故不能管理遺產
    ，亦無遺囑執行人者，利害關係人或檢察官得聲請法院選任
    遺產管理人，民法第1178條第2項、非訟事件法第154條第1
    項分別定有明文。揆諸前揭規定意旨，於繼承人皆拋棄其繼
    承權，無人繼承時，亦應許利害關係人聲請法院選任遺產管
    理人，俾為遺產之處置。
二、本件聲請意旨略以：被繼承人甲○○（男，民國45年5月2日
    生，身分證統一編號：Ｚ000000000，生前最後住所：臺南縣
    仁德鄉○○村○鄰○○○街43號）於民國（下同）95年5月16
    日死亡，其生前向聲請人借款新台幣（下同）249萬6000元
    ，並以其所有坐落於「臺南縣仁德鄉○○○街43號房地」設
    定最高限額300萬元抵押權以為擔保，惟債務人自95年3月19
    日起即未依約繳納本息，迄今尚餘218萬8365元未為清償，
    嗣被繼承人甲○○死亡後，其配偶及第一順位、第三順位法
    定繼承人已依法拋棄繼承，無第二順位、第四順位之法定繼
    承人，且親屬會議又未於繼承開始後一個月內選定遺產管理
    人，聲請人為甲○○之債權人而為利害關係人，為免聲請人
    無法行使債權而影響權益，為此爰聲請鈞院裁定指定國有財
    產局為被繼承人甲○○之遺產管理人等語。
三、經查：聲請人主張之前開事實，業據提出房屋抵押借款暨擔
    保透支/自由年代貸款約定書1件、被繼承人除戶謄本1件、
    本院95年度繼字第1220、第1371號函2件（上皆影本）、繼
    承系統表1件為證，且經本院依職權調取本院94年度繼字第
    1220號、第1371號拋棄繼承聲請事件卷宗核閱綦詳，是聲請
    人之主張堪信為真實。又查被繼承人甲○○死亡後，其法定
    繼承人皆已依法拋棄繼承權經本院准予備查，且未準用民法
    第1177條之規定選定遺產管理人，而被繼承人甲○○為聲請
    人之債務人，故聲請人以利害關係人之身分聲請選任被繼承
    人甲○○之遺產管理人，核與上開規定並無不合，應予准許
    。
四、次查，本件被繼承人甲○○向聲請人借款時，被繼承人之配
    偶丙○○為連帶保證人，此有聲請人提出之上開之房屋抵押
    借款暨擔保透支/自由年代貸款約定書影本1件在卷足憑。按
    丙○○雖已拋棄繼承，但對該聲請人所主張之債務有與被繼
    承人甲○○為連帶債務人之身分，且為甲○○之配偶，兩人
    關係密切，對甲○○所有之遺產遺債情況瞭解應較深，就被
    繼承人之財產管理亦較為方便，並就遺產管理人職務之遂行
    ，有所助益，定能對甲○○之遺產盡善良管理人之責。又本
    院於96年2月14日訊問聲請人是否同意由丙○○擔任遺產管
    理人，聲請人亦表同意，從而，為保障債權人之利益及期程
    序之便利、公信起見，本院認選任被繼承人甲○○之配偶丙
    ○○擔任被繼承人甲○○之遺產管理人為適當，爰裁定如主
    文所示。
五、依非訟事件法第157條，裁定如主文。
中　　華　　民　　國　　96　　年　　2　　月　　27　　日
                  家事法庭  法　官　陳美燕
以上正本係照原本作成。
如對本裁定抗告須於裁定送達後10日內向本院提出抗告狀。
中　　華　　民　　國　　96　　年　　2　　月　　27　　日
                            書記官　周曉萍
